臺灣臺中地方法院臺中簡易庭民事判決
111年度中簡字第2297號
原      告  富邦產物保險股份有限公司

法定代理人  賴榮崇  
訴訟代理人  林揚軒  
            何正偉  
被      告  林順發  
上列當事人間請求侵權行為損害賠償（交通）事件，本院於民國
111年9月8日言詞辯論終結，判決如下：
    主      文
被告應給付原告新臺幣62,736元，及自民國111年4月9日起至清
償日止，按週年利率百分之5計算之利息。
原告其餘之訴駁回。
訴訟費用由被告負擔百分之40，餘由原告負擔。
本判決原告勝訴部分得假執行。
　　事實及理由
壹、程序方面：
一、按法定代理人之代理權消滅者，訴訟程序在有法定代理人或
    取得訴訟能力之本人，承受其訴訟以前當然停止；承受訴訟
    人，於得為承受時，應即為承受之聲明，民事訴訟法第170
    條及第175條分別定有明文。查原告起訴時其法定代理人原
    為羅建明，嗣變更為甲○○，其已具狀聲明承受訴訟（見本院
    卷第101頁），並有經濟部函及原告變更登記表在卷可憑（
    見本院卷第103至111頁），核與前開規定相符，應予准許。
    　　
二、被告經合法通知，未於言詞辯論期日到場，核無民事訴訟法
    第386條所列各款情形，爰依原告之聲請，由其一造辯論而
    為判決。
貳、實體方面：　
一、原告主張：被告於108年12月27日駕駛車牌號碼00-0000號自
    用小貨車，沿臺中市南區建成路中間快車道，由東北往西南
    方向行駛至建成路與國光路之交岔路口，行經臺中市○區○○
    路000○0號前處時，原應注意遵守道路交通標線之指示行駛
    ，而當時並無不能注意之情，竟疏未注意及此，在設有直行
    標線之快車道逕行左轉國光路，而與亦未遵守道路交通標線
    ，在其左側之設有左轉彎標線內車道直行之由訴外人謝承儒
    所駕駛之車牌號碼000-0000號自用小客車（下稱系爭車輛）
    發生碰撞，系爭車輛因而受損。被告因過失致系爭車輛受損
    ，依民法第184條之規定，自應負損害賠償責任。而謝承儒
    已就其所有之系爭車輛向伊投保車體損失險，伊業已依保險
    契約之約定賠付謝承儒系爭車輛之必要修復費用新臺幣（下
    同）203,934元。爰依侵權行為之法律關係、保險法第53條
    之規定提起本件訴訟，請求被告給付系爭車輛修復費用新臺
    幣（下同）203,934元（工資115,795元、零件88,139元）等
    語，並聲明：被告應給付原告203,934元，及自起訴狀繕本
    送達翌日起至清償日止，按週年利率百分之5計算之利息。
二、被告未於言詞辯論期日到場，亦未提出書狀作何聲明或陳述
　　。
三、得心證之理由：
　㈠原告主張之事實，業據提出與其所述相符之臺中市政府警察
    局道路交通事故初步分析研判表、現場圖、系爭車輛行照、
    汽（機）車險理賠申請書、估價單、系爭車輛照片、發票等
    為證（見本院卷第21至57頁），並經本院向臺中市政府警察
    局調取系爭事故之調查卷宗查閱屬實（見本院卷第63至91頁
    ）。而被告經合法通知，既未於言詞辯論期日到場，亦未提
    出書狀作何聲明或陳述以為爭執，依民事訴訟法第280條第3
    項前段準用同條第1項前段之規定，視同自認原告主張之事
    實，是堪信原告之主張為真正。
　㈡按因故意或過失，不法侵害他人之權利者，負損害賠償責任
    。違反保護他人之法律，致生損害於他人者，負賠償責任。
    但能證明其行為無過失者，不在此限。汽車、機車或其他非
    依軌道行駛之動力車輛，在使用中加損害於他人者，駕駛人
    應賠償因此所生之損害；駕駛人駕駛汽車，應遵守道路交通
    標線之指示；汽車行駛至交岔路口，其左轉彎時，應距交岔
    路口30公尺前顯示方向燈或手勢，換入內側車道或左轉車道
    ，行至交岔路口中心處左轉，並不得占用來車道搶先左轉，
    民法第184條第1項前段、第2項、第191條之2前段、道路交
    通安全規則第90條第1項、第102條第1項第5款分別定有明文
    。查本件被告駕駛車輛左轉彎時，本應注意應距交岔路口30
    公尺前顯示方向燈或手勢，換入內側車道或左轉車道，行至
    交岔路口中心處左轉，且依當時情形並無不能注意之情事，
    竟疏未注意及此，貿然在有直行標線之直行車道逕行左轉，
    因而碰撞謝承儒駕駛之系爭車輛，顯見被告就本件事故之發
    生確有過失甚明，且其過失行為與系爭車輛之損害間具有相
    當因果關係，依上開規定，謝承儒自得依民法第184條第1項
    前段請求被告賠償其所受損害。
　㈢復按不法毀損他人之物者，應向被害人賠償其物因毀損所減
    少之價值，民法第196條分別定有明文。而物被毀損時，被
    害人依民法第196條規定請求物被毀損所減少之價額，得以
    必要之修復費用為估定之標準。本件被告過失不法毀損系爭
    車輛，依上開規定，既應負損害賠償責任，則原告主張以修
    復金額作為賠償金額，自屬有據。又系爭車輛修理時，既係
    以新零件更換被損之舊零件，是依上說明，自應將零件折舊
    部分予以扣除。原告主張系爭車輛送修支出修理費用203,93
    4元，其中零件費用為88,139元，有前揭估價單在卷可參，
    而依行政院所頒固定資產耐用年數表及固定資產折舊率之規
    定，自小客車之耐用年數為5年，依定率遞減法每年折舊千
    分之369；參以卷附系爭車輛之行車執照（見本院卷第27頁
    ），該車出廠日為104年3月，依民法第124條第2項規定意旨
    ，應以同年月15日為出廠日，據此計算，系爭車輛迄至本件
    侵權行為時間即108年12月27日，實際使用日數為4年9月12
    日，則依「營利事業所得稅結算申報查核準則」第95條第8
    項所定「固定資產提列折舊採用定率遞減法，以1年為計算
    單位，其使用期間未滿1年者，按實際使用之月數相當於全
    年之比例計算之，不滿1月者，以月計」，系爭車輛應以4年
    10個月期間計算折舊。則扣除折舊後，謝承儒得請求之零件
    費用應為9,676元（詳如附表之計算式），再加計不計折舊
    之工資費用115,795元，系爭車輛之修復費用為125,471元（
    計算式：9,676＋115,795＝125,471）。
　㈣又按損害之發生或擴大，被害人與有過失者，法院得減輕賠
    償金額，或免除之，民法第217條第1項定有明文。蓋此項規
    定之目的在謀求加害人與被害人間之公平，倘受害人於事故
    之發生亦有過失時，由加害人負全部賠償責任，未免失諸過
    酷，是以賦予法院得減輕其賠償金額或免除之職權此項規定
    之目的，在謀求加害人與被害人間之公平，故在裁判上法院
    得以職權減輕或免除之。再按汽車駕駛人在設有左、右轉彎
    專用車道之交岔路口，直行車不得佔用最內側或最外側或專
    用車道，道路交通管理處罰條例48條第1項第7款訂有明文。
    查謝承儒駕駛系爭車輛行經臺中市○區○○路000○0號前處，原
    應注意在設有左轉彎專用車道之交岔路口，直行車不得佔用
    專用車道，而當時並無不能注意之情，竟疏未注意，在設有
    左轉彎標線專用車道直行，因而與貿然在直行車道逕行左轉
    之被告駕駛車輛發生碰撞，則謝承儒就系爭事故之發生，亦
    有過失甚明。茲審酌被告與謝承儒之過失情形及其等原因力
    之大小等一切情形，認應由謝承儒、被告分別負擔50％、50％
    之過失責任，較符公平，且此亦為原告所不爭執。故本件自
    應減輕被告50％之賠償金額為適當。則被告應賠償謝承儒之
    金額核計為62,736元（計算式：125,471×50％＝62,736【四捨
    五入計之】）。
　㈤再按被保險人因保險人應負保險責任之損失發生，而對於第
    三人有損失賠償請求權者，保險人得於給付賠償金額後，代
    位行使被保險人對於第三人之請求權，但其所請求之數額，
    以不逾賠償金額為限，保險法第53條第1項規定甚明。又損
    害賠償祇應填補被害人實際損害，保險人代位被害人請求損
    害賠償時，依保險法第53條第1項規定，如其損害額超過或
    等於保險人已給付之賠償金額，固得就其賠償之範圍，代位
    請求賠償，如其損害額小於保險人已給付之賠償金額，則保
    險人所得代位請求者，應祇以該損害額為限（最高法院65年
    台上字第2908號判決意旨參照）。查本件原告因承保之系爭
    車輛遭被告過失不法毀損，固有賠付203,934元予謝承儒，
    但謝承儒因系爭車輛受損實際得請求被告賠償之修復金額僅
    62,736元，故原告依保險法第53條第1項規定，代位請求被
    告賠償之範圍，亦僅得以該等損害額即62,736元為限，逾此
    部分之請求，即無理由。
　㈦按給付無確定期限者，債務人於債權人得請求給付時，經其
    催告而未為給付，自受催告時起，負遲延責任。其經債權人
    起訴而送達訴狀，或依督促程序送達支付命令，或為其他相
    類之行為者，與催告有同一之效力；遲延之債務，以支付金
    錢為標的者，債權人得請求依法定利率計算之遲延利息。但
    約定利率較高者，仍從其約定利率；應付利息之債務，其利
    率未經約定，亦無法律可據者，週年利率為百分之5，民法
    第229條第2項、第233條第1項、第203條分別定有明文。查
    原告對被告之代位求償權，核屬無確定期限之給付，原告既
    起訴請求被告給付，且起訴狀繕本已於111年4月8日送達被
    告（見本院卷第97頁），然被告迄今皆未給付，則依前揭規
    定，被告即應自收受起訴狀繕本後負遲延責任。則原告請求
    被告自111年4月9日起加給按週年利率百分之5計算之遲延利
    息，於法自屬有據。
四、本件判決原告勝訴部分係依民事訴訟法第427條第2項第11款
    規定適用簡易訴訟程序，所為被告敗訴判決，應適用民事訴
    訟法第389條第1項第3款之規定，依職權宣告假執行。
五、據上論結，原告之訴一部有理由，一部無理由，判決如主文
    。
中　　華　　民　　國　　111 　年　　9 　　月　　29　　日
　　　　　　　　　臺灣臺中地方法院臺中簡易庭
　　　　　　　　　　　　　　　　　法　官　蔡汎沂
以上為正本係照原本作成。
如不服本判決，應於送達後廿日內，向本院提出上訴狀並表明上
訴理由，如於本判決宣示後送達前提起上訴者，應於判決送達後
廿日內補提上訴理由書（須附繕本）。如委任律師提起上訴者，
應一併繳納上訴審裁判費。
中　　華　　民　　國　　111 　年　　10　　月　　4 　　日
                                  書記官  錢  燕　
　　　　　　　　　　　　　　　　　
附表：【幣值單位：新臺幣/元】　
折舊時間           金額
第1年折舊值        88,139×0.369=32,523
第1年折舊後價值    88,139-32,523=55,616
第2年折舊值        55,616×0.369=20,522
第2年折舊後價值    55,616-20,522=35,094
第3年折舊值        35,094×0.369=12,950
第3年折舊後價值    35,094-12,950=22,144
第4年折舊值        22,144×0.369=8,171
第4年折舊後價值    22,144-8,171=13,973
第5年折舊值        13,973×0.369×(10/12)=4,297
第5年折舊後價值    13,973-4,297=9,676